臺灣高等法院刑事判決　　　　　　96年度重上更(三)字第10號
上　訴　人
即　被　告　丙○○
選任辯護人　王東山律師
　　　　　　李美寬律師
　　　　　　林孝甄律師
上　訴　人
即　被　告　己○○
指定辯護人　本院公設辯護人郭書益
上列上訴人因違反槍砲彈藥刀械管制條例案件，不服臺灣士林地
方法院89年度訴字第132號，中華民國89年10月3日第一審判決（
起訴案號：臺灣士林地方法院檢察署88年度偵字第11419 號），
提起上訴，判決後由最高法院第三次發回更審，本院判決如下：
    主  文
原判決撤銷。
丙○○共同未經許可持有如附表一所示之手槍，處有期徒刑陸年
，併科罰金新臺幣貳拾萬元，罰金如易服勞役，以新臺幣貳仟元
折算壹日。
己○○共同未經許可持有如附表一所示之手槍，累犯，處有期徒
刑陸年貳月，併科罰金新臺幣貳拾萬元，罰金如易服勞役，以新
臺幣貳仟元折算壹日。
扣案如附表一所示之手槍、彈匣，如附表二所示之子彈，均沒收
。
    事  實
一、己○○前曾因殺人未遂案件，經臺灣士林地方法院於民國（
    下同）83年7月27日判處有期徒刑2年6月確定，而於85年5月
    30 日假釋出監，至86年11月30日縮刑期滿執行完畢。
二、丙○○係臺北市○○區○○街23號典匠珠寶公司負責人（該
    址兼供丙○○住家使用），己○○則自87年初起受僱於丙○○，在典匠珠寶公司工作。88年10月間，2 人基於共同持有
    槍彈之犯意聯絡，未經許可，由己○○自真正不詳姓名、年
    籍約為57、58年次（詳細出生日期不詳）之成年男子林茗（
    敏）松，於不詳時地同時取得具有殺傷力如附表一所示之手
    槍、彈匣，及附表二、附表三所示之子彈，持至士林區○○
    街23號典匠珠寶公司，由丙○○將其中附表一編號 (二) 手
    槍（含彈匣1個、制式9釐米子彈15顆）置於皮包中，而藏放
    在丙○○主臥室後方更衣室木架上珠寶與手錶藏置盒旁，其
    餘如附表一編號 (一)、(三)之手槍、彈匣，及制式9釐米子
    彈185 顆、0.22吋轉輪槍子彈24顆，則置於防潮之金屬箱內
    ，藏放在主臥房上層小閣樓處之衣櫃內，而與己○○共同持
    有之。嗣因警方接獲檢舉丙○○在前址藏有槍械，經於88年
    11月5 日下午13時30分許，持檢察官搜索票至臺北市○○區
    ○○街23號典匠珠寶公司執行搜索而當場查獲，並扣得上開
    槍、彈及彈匣。
三、案經臺北市政府警察局南港分局報請臺灣士林地方法院檢察
    署檢察官偵查起訴。
    理  由
壹、證據能力部分：
  (一)對於秘密證人甲1於警詢所為之供述，係屬被告以外之人於審
    判外之陳述，參照司法院大法官第582 號解釋意旨，應給予
    被告對質詰問之機會，屬被告基本訴訟權之一，然本件秘密
    證人甲1經本院前審傳喚，因其所在不明而無法傳喚，有本院
    前審2 次傳喚甲1以遷移退回之回證附卷，復經本院再次傳訊
    ，並依秘密證人之戶籍地址寄送傳票，但仍因所在不明而無
    法傳喚，亦有本院送達證書所附退回之回證附卷（見本院卷
    第61頁），是因被告對於秘密證人甲1無從經過詰問核對警詢
    所述之真實性，且秘密證人甲1於警訊之時即不願以真實姓名
    識人，又是否合符證人保護法之相關規定，通觀卷內資料對
    此付之闕如，實無證據足認秘密證人甲1之警訊有可信之特別
    情狀而合於刑事訴訟法第159之3傳聞法則例外採為證據之適
    用，是秘密證人甲1之警訊筆錄，應不具證據能力。
  (二)按被告以外之人於審判外之陳述，雖不符同法第159條之1至
    第159條之4之規定，而經當事人於審判程序同意作為證據，
    法院審酌該言詞陳述或書面陳述作成時之情況，認為適當者
    ，得為證據；當事人、代理人或辯護人於法院調查證據時，
    知有同法第159條第1項不得為證據之情形，而未於言詞辯論
    終結前聲明異議者，視為有前項之同意，刑事訴訟法第159
    條之5第1項、第2 項定有明文。查：證人柏鴻俊於警詢、偵
    查（依92年修正前刑事訴訟法之規定因與被告丙○○有僱傭
    關係依92年修正前刑事訴訟法第186條第5款之規定不得令其
    具結，偵查中未令具結無違證人訊問之相關規定）、證人戊○○於警訊、偵查（依92年修正前刑事訴訟法之規定因與被
    告丙○○有夫妻關係依92年修正前刑事訴訟法第186條第4款
    之規定不得令其具結，偵查中未令具結無違證人訊問之相關
    規定），關於本案被告犯行之供證，檢察官、被告2 人及其
    辯護人於本院言詞辯論終結前均未聲明異議，本院審酌與本
    案犯罪事實相關，且非不正方法取得，且經本院於審理時提
    示並告以要旨供被告2人行詰問程序，已足保障被告2人詰問
    權，自均具有證據能力。另就本案各項勘驗筆錄、函文及鑑
    定報告書，被告2 人於本院言詞辯論終結前均未聲明異議，
    依刑事訴訟法第159條之5之規定，同具證據能力。
  (三)共同被告丙○○、己○○於警訊、偵查中、原審、本院上訴
    審、更一審之歷審陳述，雖係審判外之陳述或未以證人之身
    分具結後經被告交互詰問，惟本院於96年4 月16日審理時已
    令共同被告相互以證人之身分具結就其等各自於於警訊、偵
    查中、原審、本院上訴審、更一審之歷審陳述之內容擔保其
    真正，並由其他被告進行交互詰問，辨明其真實性，是該等
    共同被告於於警訊、偵查中、原審、本院上訴審、更一審之
    歷審陳述，已轉換為本院審理中證人之陳述，自有證據能力
    ，合先敘明。
  (四)至於原審囑託法務部調查局對被告2 人進行測謊鑑定部分，
    按測謊鑑定，係依一般人若下意識刻意隱瞞事實真相時，會
    產生微妙之心理變化，例如：憂慮、緊張、恐懼、不安等現
    象，而因身體內部之心理變化，身體外部之生理狀況亦隨之
    變化，例如：呼吸急促、血液循環加速、心跳加快、聲音降
    低、大量流汗等異常現象，惟表現在外之生理變化，往往不
    易由肉眼觀察，乃由測謊員對受測者提問與待證事實相關之
    問題，藉由科學儀器（測謊機）紀錄受測者對各個質問所產
    生細微之生理變化，加以分析受測者是否下意識刻意隱瞞事
    實真相，並判定其供述是否真實；測謊機本身並不能直接對
    受測者之供述產生正確與否之訊號，而係測謊員依其專業之
    學識及經驗，就測謊紀錄，予以客觀之分析解讀，至於測謊
    鑑定究竟有無證據能力，刑事訴訟法並無明文規定，惟實務
    上，送鑑單位依刑事訴訟法第208條第1項規定，囑託法務部
    調查局或內政部警政署刑事警察局為測謊檢查，受囑託機關
    就檢查結果，以該機關名義函覆原囑託之送鑑單位，該測謊
    檢查結果之書面報告，即係受囑託機關之鑑定報告，該機關
    之鑑定報告，形式上若符合測謊基本程式要件，包括：(一)
    經受測人同意配合，並已告知得拒絕受測，以減輕受測者不
    必要之壓力。(二)測謊員須經良好之專業訓練與相當之經驗
    。(三)測謊儀器品質良好且運作正常。(四)受測人身心及意
    識狀態正常。(五)測謊環境良好，無不當之外力干擾等要件
    ，即賦予證據能力，有最高法院92年台上字第2282號判決意
    旨足參。經核本件測謊鑑定通知書（見原審卷第167 頁），
    其卷內所附之測謊鑑定過程參考資料（見本院卷第29至41頁
    ），本件測謊既經被告同意，且已經告知得拒絕測謊，並有
    調查受測者身心狀況，並有上開參考資料足稽，足認符合測
    謊之基本要件程式，自有證據能力。
貳、實體部分：
一、訊據上訴人即被告丙○○矢口否認有何未經許可持有手槍、
    子彈犯行，辯稱：伊並不知道己○○將槍彈放置於伊房間內
    ，且當時伊沒有住在那裡，又伊經常在國外，另己○○自被
    逮捕之後即自白犯罪，且明確供述伊並未共同持有，伊無基
    於現實管領之意思對上開槍彈加以支配或保管，無論主客觀
    均不構成持有槍彈罪云云。上訴人即被告己○○於偵、審及
    本院審理中均坦承於前揭時地未經許可持有手槍、子彈、彈
    匣為警查獲，但另陳稱：該批槍、彈是已故盧金盾所有，盧
    金盾係伊胞姐賴美華之男友，賴美華於86年4月間受盧金盾
    之託保管一只箱子，之後賴美華發現其內放置槍枝，乃分開
    藏放，其中一部分槍彈經警方於86年6月24日自伊及胞弟賴
    保勝房間查獲，依於88年9月間搬家時，發現家中有一只箱
    子遂搬至新家藏放，之後打開方知是槍彈，不知如何處理，
    乃將之移到上班地點之老闆臥房上層小閣樓放置而被警方查
    獲，上開槍彈與之前86年6月間被查獲者均屬同一款式、同
    一工廠所製造；伊係私下藏放槍枝，與伊老闆丙○○無涉，
    請求輕判等語。
二、經查：
  (一)扣案如附表一所示之手槍、彈匣及附表二、附表三所示之子
    彈等，經送內政部警政署刑事警察局鑑驗結果，以：(1)送鑑
    烏茲槍壹枝（即附表一編號 (一)）（槍枝管制編號0000000
    000），認係以色列IMI廠製UZI型口徑9mm制式手槍（俗認衝
    鋒槍），槍管內具4條右旋來復線，槍上標有「UP 16008 」
    字樣，機械性能良好，可擊發子彈，具殺傷力；(2)送鑑90手
    槍壹枝（即附表一編號 (二)）（槍枝管制編號0000000000
    ），認係美國BERETT 甲廠製92FS型口徑9MM 制式半自動手槍
    ，槍管內具六條右旋來復線，槍號為BER431993Z，機械性能
    良好，可擊發子彈，具殺傷力；(3)送鑑迷你左輪手槍壹枝（
    即附表一編號 (三)）（槍枝管制編號0000000000 ），認係
    北美武器公司製口徑0.22吋轉輪手槍，槍管內具8 條右旋來
    復線，槍號為V38919，機械性能良好，可擊發子彈，具殺傷
    力。(4)送鑑0.22子彈32顆（均經試射），其中8 顆，均無
    法擊發，認不具殺傷力，24顆（即附表三編號（一）），
    均可擊發，認均具殺傷力；(5)送鑑9mm子彈200顆（試射38顆
    ，即附表三編號（二）），認均係制式口徑9 釐米半自動手
    槍彈，均具殺傷力；又試射所餘之162顆制式口徑9釐米半自
    動手槍彈（即附表二），當然均具有殺傷力等情，有該局88
    年11月19日刑鑑字第116912號鑑驗通知書、90年3月7日刑鑑
    字第28152號函在卷可稽（見偵11419號卷第94頁，本院更審
    前上訴卷第89頁）。又制式子彈原係武器工廠為殺敵、獵物
    所生產之商品，均經查驗後始出廠，其殺傷力應無庸議，有
    關鑑驗書內載（試射38顆），係為應制式槍枝比對需求，明
    載試射所消耗之數量，其目的非為鑑驗殺傷力，試射所餘之
    制式子彈162 顆當然具有殺傷力，有內政部警政署刑事警察
    局90年3月7日刑鑑字第28152號函可據。再送鑑彈匣4個，其
    中1個係可供送鑑手槍（槍枝管制編號0000000000 號），餘
    三個均係可供送鑑俗認衝鋒槍（槍枝管制編號0000000000號
    ）使用之制式彈匣，有內政部警政署刑事警察局94年12月29
    日刑鑑字第0940197341號函可據。而上開4 個彈匣係內政部
    86年11月24日台（86）內警字第8670683 號公告槍枝之主要
    組成零件，亦有內政部95年8月4日內授警字第0950871093號
    函可參。
  (二)被告己○○於偵審及本院審理中對於扣案如附表一至三之槍
    、彈、彈匣，係其所持有乙節，均供認不諱。關於扣案如附
    表一至三之槍、彈、彈匣來源，被告己○○於搜獲之初警詢
    中及檢察官第一次訊問時，已詳確供認係自一名住石牌叫林
    茗（敏）松者所取得（見偵11419第7頁背面、第56頁）；其
    嗣於88年12月16日檢察官第二次訊問起，即改稱係伊於87年
    7 月間從臺北市○○○路搬至桃園時，在家中閣樓發現，才
    帶到典匠公司倉庫藏放，應是其姐賴美華之男友盧金盾所有
    （見偵11419第107頁背面、第108 頁），或於本院前審亦供
    稱：伊當時是講林茗松是怕連累家人，其實是盧金盾云云（
    見本院更二審卷第185頁）。惟查，被告己○○曾前於86年6
    月24日晚間，在臺北市北投區○○○路147巷2弄28號住處，
    另案為警查獲涉嫌持有美國BERETT甲廠製9釐米制式半自動手
    槍（槍號為BER430223Z）、由仿半自動手槍製造之玩具手槍
    改造而成之槍枝各1枝，及口徑9釐米制式子彈為警報請檢察
    官偵查起訴，案經本院於88年9月7日以87年度上訴字第2165
    號判決，理由略以：「關於本案槍枝、子彈之來源，據證人
    賴美華所供，原係已故案外人盧金盾所有，經其在85年3、4
    月間與盧金盾投宿臺北縣蘆洲市某處賓館後攜回家中，惟恐
    槍枝走火，遂予分散兩處藏置於嗣後查獲之房間內，藏放時
    並未告知被告二人（即己○○、賴保勝兄弟）等語，與己○○、賴保勝二人所辯均無不符」，因認被告己○○所為不知
    情之辯解尚屬可信，而為被告己○○無罪之判決；嗣該案因
    未據檢察官上訴而告確定，有該判決在卷可查（見偵11419
    號卷第87至89頁）。而查該案件中，依賴美華之供述，所謂
    盧金盾其人將上開槍彈交付其持有後，賴女即將之分散兩處
    藏置於嗣後查獲之房間內；此與被告己○○在本案中所稱賴
    女將槍彈分兩處（部分）藏放之說詞固屬一致。然被告己○○又稱其中一處（部分）係之前另案被查獲者，另一處（部
    分）即本案扣押之槍彈云云；此部分情節，核與賴美華前供
    兩處藏放地點均被查獲，已有不合，況兩案扣押之手槍，除
    其中美國BERETT甲廠製9釐米制式半自動手槍，廠牌及口徑相
    同外，其餘槍枝種類俱不一樣，此觀諸先後兩案扣案槍枝之
    鑑驗通知書亦明（見本院上訴字卷第104頁、偵11419號卷第
    94頁）。再查，本院於更審前依被告之聲請，將兩案槍枝上
    開槍號函請刑事警察局鑑驗其出廠年份，據該局函復略以：
    「本局無相關之槍枝出廠檔案資料，無法提供有關槍號槍枝
    之出廠相關資料」云云，有該局90年6月7日（90）刑鑑字第
    74358號函附在本院上訴字卷第161頁可參。又槍號係槍枝生
    產工廠所編之號碼（見本院上訴字卷第161 頁所附刑事警察
    局函）；而前案中所查扣美國BERETT甲廠製9釐米制式半自動
    手槍BER430223Z，本案槍號則為BER431993Z，兩者槍枝號碼
    差距1千7百餘號，是否確如被告等所稱應屬同一批號槍枝，
    據以推出本案槍彈亦屬盧金盾所有之結論，顯有疑義。復徵
    之被告己○○所涉前案甫於88年9月7日獲判無罪，本案則於
    同年11月5日為警查獲，其間相隔不過近2月而已，倘本案查
    扣之系爭槍彈等物與前案同屬盧金盾交付乃姐賴美華持有者
    ，衡諸常理，被告己○○於警詢中自無就此有利之事證故意
    隱匿，而仍坦承扣案之槍彈係自一名住石牌名叫林茗（敏）
    松者所取得，以自陷囹圄之理。是被告己○○自檢察官第二
    次訊問起改稱「扣案槍彈係伊於87年7 月間從臺北市○○○
    路搬至桃園時，在家中閣樓發現，才帶到典匠公司倉庫藏放
    ，應是其姐賴美華之男友盧金盾所有」乙節，核與事理不符
    ，而不足採；至證人即己○○之姐賴美華固於本院更一審作
    證稱：本案卷內所提箱內之槍枝係伊從旅社帶回來的，是盧
    金盾的，87年搬家，就由其弟己○○帶走，伊不知其弟帶去
    那裡云云（見更一審卷第144至145頁），但參以被告己○○
    於院所陳；「我看到那箱子很漂亮，就拿走，‥‥，係把鎖
    撬開，才知道裡面是槍」，但比對扣案金屬防潮箱為警查獲
    時之照片（偵卷第28、29頁）並未見箱鎖遭撬開破壞之痕跡
    ，是被告己○○稱該裝有前開槍枝之金屬防潮箱原置於家中
    樓梯上閣樓的貯藏室，應係臨訟虛擬，證人賴美華附和被告
    己○○之語，亦係迴護己○○之證詞自明。基於案重初供之
    經驗法則，蓋以當事人於獲案之初記憶較為清晰，且衡其當
    時所為之陳述亦因未及串供及較少權衡利害關係，故斯時所
    為之陳述亦較為可信。是就此部分扣案如附表一至三槍彈來
    源之陳述，應以被告己○○於獲案之初警詢中及檢察官第一
    次訊問時之初供，較為可採。至於被告己○○前開自白雖謂
    扣案槍彈係林茗（敏）松者所寄藏，然未見被告己○○供出
    該林茗（敏）松之真實姓名，且前開槍彈量非少，黑市之價
    格昂貴，該林茗（敏）松之人豈可隨意交付寄藏於不熟悉之
    人手中，是被告所謂「寄藏」之說並無任何佐證，自應認其
    僅係單純為自己之持有，而取得本案之槍彈。此外復有上開
    搜索扣案之槍、彈、彈匣可佐，及己○○於87年間有在典匠
    珠寶銀樓工作，領得薪資21萬6 千元之財政部台灣省北區國
    稅局89年4月10日北區國稅資等89085307 號函可憑（原審卷
    第53頁），被告己○○之本件犯罪事實，事證明確，堪以認
    定。
  (三)被告丙○○係址設於臺北市○○區○○街23號典匠珠寶公司
    負責人，該址兼供住家使用，並自87年初起僱用己○○在店
    裡工作，業據被告丙○○於供明在卷，並於本院不予爭執（
    見本院卷第22頁）。而本件查獲之槍彈、彈匣係藏置於被告
    丙○○主臥室房間後方更衣室及主臥室上方之小閣樓處衣櫃
    內，為被告所不否認，並有原審於89年5 月16日、本院上訴
    審於90年4 月24日及本院更二審於95年7月4日均有現場勘查
    之現場圖、照片附卷及勘驗筆錄可憑（見原審卷第83頁，上
    訴卷第126 頁、本院更二審卷第159頁至162頁）。依該等現
    場圖所示，該公司所在地前半部即係營業場所（廳），後半
    部為住家，其間以木板門為區隔，門上方裝設有監視器等保
    全設施；住家部分入門處直走，右邊是主臥室；前方為兒童
    房間、小廚房；左轉分別為餐廳（桌）、小客廳及和室。原
    審現場圖標示「號」即發現藏槍彈之處，其中「主臥室後方
    更衣室」，即係原審卷第103 頁反面編號15之照片；「主臥
    房上層小閣樓處之衣櫃」，則為同卷第104 頁反面編號19之
    照片所示。又上揭藏槍之2 址，均須經過丙○○夫妻主臥室
    之木門，並為被告丙○○坦承不諱（見本院上訴卷第172 頁
    、第173 頁）。依此情形，則扣案如附表一至三槍彈之藏放
    地點，均係在被告丙○○與其配偶主臥室房間及主臥室上方
    之小閣樓，顯然上開查扣之槍彈藏置地點，乃屬被告丙○○
    夫妻生活極端私密之場所，當非一般人所能任意進出之隱密
    空間，而被告己○○自承居住在該處之和室，如被告己○○
    欲藏放私人物品，當然會置於其隨手可取且可管領之處所，
    何況是此槍、彈違禁物，在管領上應更為慎重，而如前述為
    警查獲之槍、彈之處所為被告林俊英及其妻小同住之臥室及
    其內之小閣樓，而被告己○○僅係受僱於丙○○ 1年多之受
    僱人，且身為男性，依情理之常豈能隨意進出有女主人使用
    之主臥室內，如此被告己○○對前開槍、彈之掌控即反陷於
    不利之地位，被告己○○稱係因被告林俊英要依整理倉庫才
    將槍彈放置該閣樓之儲藏室內等語，顯與事實不符不足採信
    。
  (四)被告丙○○雖辯稱：扣案槍彈為己○○所藏放，伊並不知情
    ，己○○在典匠珠寶銀樓之工作內容係家內清掃等雜務，可
    自由進出主臥室房間及上方小閣樓云云。但查，被告己○○
    與丙○○有僱傭關係，為丙○○之受僱人，迭經丙○○、己○○供稱在卷，並核與證人丁○○、戊○○所述相符，僱傭
    關係堪為認定。惟就被告己○○之職務項目而言，被告己○○固於偵審中供稱：負責環境清掃等職務（見偵11419 號卷
    第6頁背面、第140頁、原審卷第42頁），與被告丙○○於法
    院審理中辯稱：己○○之工作尚包括清掃住家與帶小孩，故
    可以進入丙○○主臥室及閣樓等私密空間等語相符；然此等
    辯解核與證人戊○○於警局初訊時供證「（己○○）是顧店
    及跑外務的工作」、及其檢察官訊問時供稱「家中一、二個
    禮拜會有歐巴桑來打掃」，與被告丙○○於檢察官偵查中供
    稱「（己○○）學習珠寶、收送鑑定」云云，已有明顯不符
    ；況且本件查獲之槍彈係置於被告丙○○私人之臥房處，更
    在被告丙○○收藏各型手錶及戊○○擺放珠寶、手錶錦盒之
    處所藏放（見偵11419 號卷第130頁、第139頁背面），至衝
    鋒槍等藏放之金屬箱更在2 樓閣樓處之衣櫃內，該處衣櫃均
    放置丙○○及戊○○之個人衣物（見偵11419第140頁、本院
    更二卷第186 頁），則以被告己○○之受僱人身分，能否輕
    易進入丙○○及戊○○其私密之處所藏放槍彈，並非無疑。
    且衡情，被告己○○既受僱於丙○○，且居於「和室」，而
    證人戊○○又證稱：己○○幫忙打雜及照顧小孩，平時僅有
    伊與子女同住天玉街23號，被告丙○○平常皆住在忠義街舊
    店，僅回來幫忙云云（見本院卷第71至72頁），則在雇主經
    常不在家同住之情況下，焉有可能任由男性受僱人己○○自
    由進出雇主私密之女主人之主臥室及上方閣樓，實與常情不
    符。況且，證人戊○○尚於偵查中陳稱：家中1、2個禮拜會
    有歐巴桑來打掃等語，且依證人柏駿鴻所證被告丙○○明知
    被告己○○有犯罪前科，且為男性，豈有僱傭被告己○○前
    來負責打掃及照顧小孩之理？是則被告所稱己○○平日清掃
    環境、照顧孩子云云，與常理有違，自屬無稽，而不足採信
    。再如前述，被告己○○如欲藏放槍彈，應會選擇不會讓人
    輕易發現，且為自己最熟悉之地方，而不至於藏放在雇主丙○○之主臥室此種容易被發現且管領力低之處所，從而被告
    己○○所稱：擦地清潔環境時趁機藏放槍彈云云，應非真實
    ，而證人戊○○於本院審理中結證稱，稱其於警訊所言平常
    其房門有鎖乃指門關上但沒有上鎖之意云云，然此並不當然
    表示被告己○○會任意進出男女主人之主臥室，而為被告丙○○有利之認定。
  (五)被告己○○雖陳稱：扣案槍彈等物係其私自藏放在上訴人丙○○前揭主臥室處所云云；被告丙○○亦以不知情置辯。然
    查：證人戊○○於警詢中已詳確陳明：主臥室有門鎖等語（
    見偵查卷第20頁反面），參以主臥室乃男女主人私密生活之
    隱密處所，衡之常理，難容一般外人任意出入，況被告己○○與丙○○二人間係主、僱關係，被告己○○自難任意僭越
    進出。再者，扣案槍彈被查獲後不久，經檢察官指揮警方帶
    同被告己○○重回典匠公司指證藏放槍、彈之確實地點；經
    查證結果，己○○所指槍擺放位置與警方地點並不相同，已
    有疑竇，此有臺北市政府警察局南港分局88年12月18日北市
    警南分刑字第88625555300號函在卷可徵（見偵11419號卷第
    110 頁）。另據上揭員警證人乙○○於原審證稱：在主臥室
    的更衣室即電視後面貝瑞塔手槍藏放地點，被告都沒有辦法
    詳細指出，被告己○○雙手被銬住，一直指天花板，沒有辦
    法指出槍藏放的夾縫等語（見原審卷第192 頁）；所述核與
    原審當庭播放該次蒐證（即指證）錄影帶顯示：「當警方人
    員要求己○○指證主臥室後貝瑞塔手槍藏放處時，己○○確
    實幾次回頭（看丙○○），經現場警方人員要求在現場之被
    告丙○○不要干擾指證後，己○○指證便發生遲疑情形，有
    人以台語說「旁邊」，結果相符；證人乙○○，當庭指出該
    聲音係丙○○所發出。而當次庭期所為之勘驗，有關「旁邊
    」一語，丙○○亦不否認為其所發，惟係供稱：因當時己○○已指證完畢，我請他們關燈就說「旁邊」等語（見原審卷
    第19 7頁）。而徵之丙○○當場以台語說『邊啊』一語，復
    於本院更二審再行勘驗上開蒐證（即指證）錄影帶時，亦據
    證人員警乙○○指稱：「我聽到是丙○○講的」等語（見本
    院更二卷第103頁、第160頁背面）明確。雖本院更二審將指
    證之搜證錄影帶送法務部調查局鑑定，就「旁邊」二字是否
    為丙○○所發，惟以旁邊僅二字，字句太少，無法做聲紋鑑
    定（見本院更二卷第202 頁），惟因丙○○既承認「旁邊」
    為其所言，且有證人乙○○之證陳可據，即應認丙○○在指
    證槍械藏放處時，誘導己○○之指認。而被告己○○於本院
    更一審及己○○雖於第一審及原審陳稱：我指證當時我的手
    有被綁著，所以沒有辦法比到，關於指證衣櫥部分，警察叫
    我隨便比，我就隨便比等語，而警員乙○○於原審亦證稱：
    己○○手上手銬，我們將柔道帶綁在己○○腰帶，他手不能
    往上提，只能放在肚子那邊等語（原審卷第160 頁），然而
    ，依證人乙○○於原審證述：在主臥房的更衣室即電視後面
    貝瑞塔手槍藏放地點，被告都沒有辦法詳細指出，被告己○○當時雙手被銬住，一直指天花板，沒有辦法指出槍藏放之
    夾縫等語（見原審卷第192 頁），可見被告己○○雙手雖然
    被銬住不能往上提，但仍能手指天花板，尚非不能指出藏放
    槍枝之夾縫，縱如被告己○○所言因雙手被拷，不能以手明
    確指向藏槍之位置，但依當時情況被告己○○苟明確知悉槍
    枝放置之位置，大可以言語明白指出，供在場員警蒐證比對
    ，何需猶豫其行。況且，查獲之警員於當時觀察被告己○○
    無法詳細指出確實位置，亦為親身經歷之觀察，被告己○○
    既不能詳細指出槍枝藏放位置，指認上復無困難，應無何不
    能準確指認之情形。準此，臺北市政府警察局南港分局88年
    12月18日北市警南分刑字第88625555300 號函所述：經查證
    結果，己○○所指槍械擺放位置與警方地點並不相同，己○○指證槍械係其擺放顯與事實不符乙節，應屬真實；是被告
    丙○○以不知情等語為上揭之置辯云云，委不足採。
  (六)依前述扣案槍彈之藏放地點，係在被告丙○○主臥室房間及
    主臥室上方之小閣樓，均屬被告丙○○夫妻居家生活極為隱
    密之場所，衡情並非員工所得任意進出或放置物品之場所；
    及被告己○○雖對扣案槍彈之種類、功用及手提箱內之槍枝
    包裝等情知之甚詳，然並不清楚扣案槍、彈之確實藏放地點
    ，均業如上述。另參以倘被告丙○○確實不知情而純受同案
    被告己○○無端藏槍牽連，則丙○○將之辭退已恐不及，焉
    有如己○○於90年5月10日在本院上訴審所稱「目前仍在丙○○處工作」（見本院上訴卷第145頁）之理？亦足徵被告
    丙○○有坦護被告己○○之情，已為顯見。至被告丙○○於
    本院更二審準備程序時以「出了此事，我不諒解」為由不再
    僱傭等語（見本院更二審卷第109頁反面、第110頁），應係
    見前開未解僱被告己○○之事實為法院採為不利其之認定後
    ，事後再為解僱被告己○○之行為，是被告丙○○此部分事
    後解僱被告己○○之舉自難採被告有利認定之證據。是被告
    丙○○推諉而辯稱：查扣藏放槍彈一事不知情云云，顯屬子
    虛。再參諸被告己○○於警訊、原審審理時所承前開槍枝為
    警方查獲時之情狀：該BERETT甲廠製9釐米制式半自動手槍內
    含彈匣1 個、子彈15顆係放置於被告丙○○主臥室更衣室架
    上之皮包內藏放，另其他槍、彈則全部放在金屬防潮箱內而
    藏放於主臥室內閣樓之儲藏室內（見偵卷第6 頁背面、原審
    卷第145 頁），是所放位置均為被告林俊英私密之生活空間
    ，為其管領之處所，且又將全部槍彈各依其槍彈匹配組合分
    為二處藏放，並獨獨於該BERETT甲廠製9釐米制式半自動手槍
    槍內置入彈匣及子彈等情觀之，該BERETT甲廠製9釐米制式半
    自動手槍係處於可隨時取用之狀態，苟係單純寄藏當不至需
    將槍彈分批或區別槍彈種類各自匹配適用之子彈、彈匣加以
    藏放，是被告林俊英顯非單純於知悉被告己○○攜回前開槍
    彈後而為之寄藏，其有將槍彈分類收藏為己持有之意，甚明
    。是綜上各節相互勾稽，本件被告丙○○、己○○2 人確有
    共同持有系爭槍彈等物之犯意，先由己○○於前揭時地自成
    年男子真正姓名及正確年籍均不詳之林茗（敏）松處，取得
    持有上開槍彈，再推由丙○○藏放而共同持有之，已可認定
    。
  (七)被告丙○○雖另辯稱：伊於案發時，忠義街尚有舊店要照顧
    ，當時天玉街23號未完全搬妥，伊都在舊店，且未住在天玉
    街之房間，況且伊經常出國，一年出國25次很少在家云云。
    惟查：(1)被告丙○○所經營之典匠珠寶銀樓係於82年6 月10
    日設立，且營業所在均在士林區○○街23號1 樓，有經本院
    更二審調取之營利事業登記基本資料可稽（見更二卷第196
    頁），若如丙○○所供，其舊店在忠義街云云，則以該店係
    82年間設立，即應有舊地址之資料，惟卻闕如。則證人戊○○所證典將珠寶於82、83年設在忠義街云云，應係附和丙○○之供詞所為之證陳，委無可採。(2)又丙○○於88年9月26
    日至89年1 月19日，均在台灣境內，有其入出境查詢資料表
    可考（見原審卷第51頁）。則丙○○所辯，其不常在國內云
    云亦不實在。(3)警方搜扣得上開槍械之後，丙○○一直未出
    面，己○○陳稱係丙○○夫妻吵架、拉扯，故丙○○不回來
    云云，惟嗣後丙○○卻供稱，其出國或至在嘉義云云，亦顯
    示丙○○畏罪情虛，故遲不出面，迄88年11月9 日始出面由
    警方製作作筆錄，亦有該日之筆錄為憑。(4)證人丁○○於原
    審證稱：己○○關出來碰到我，我問他有無工作，然後介紹
    他到我們公司，老闆說先來學習，我有告訴丙○○，他有前
    科，丙○○說先試用（原審卷第72頁反面），則己○○說沒
    有讓丙○○知道其有前科，或丙○○所供，其不知己○○有
    前科云云，均係避就之詞。(5)從而己○○於審理時證稱，扣
    案之槍枝係其自住處搬到丙○○臥處私自藏放，丙○○不知
    情。伊被警方帶去指認槍枝置放處時，丙○○所站之住置看
    不到伊在指認及八十八年典匠銀樓在天玉街之營業處，尚未
    完全搬妥云云，均係因與丙○○有主、僱之關係所為迴護被
    告丙○○之詞，難以採憑。
  (八)被告己○○雖於原審辯稱：伊當天將槍彈拿到客廳看，因從
    閉路電視看到老闆娘回來，才將槍放在（主臥室）化妝臺上
    ，然後去開門云云（原審卷第10頁背面、第152 頁）。惟查
    ，證人戊○○於本院證稱：螢幕是放在和室旁邊的起居室，
    起居室離主臥房大概4 公尺多，店面及住家加起來一百多坪
    。主臥室並沒有安裝監視器之螢幕等語（見本院卷第72頁背
    面），是被告己○○所承把玩手槍之客廳，根本未設有監視
    器之螢幕，被告己○○如何能從監視器之螢幕中發現老闆娘
    回來，是被告己○○此部分所辯顯有矛盾之處，縱如其所辯
    可從監視器螢幕查知證人戊○○回到住處，因手槍體積不大
    ，其居住之和室內必有其私人之物品可以加以掩蓋，衡情證
    人戊○○亦無任意翻找被告己○○私人物品之可能，被告己○○自應退回距離較近且為其所居住之和室內暫時藏放，再
    嗣機放回原處才是正辦，豈會另藏置於主臥室之更衣室內，
    並以原非在更衣室內之皮包包裝藏放，實令人費解。又以被
    告己○○所稱其係負責環境之清潔，並打掃主臥室及閣樓云
    云，則如己○○從監視器看到老闆娘回來，自可以其在負責
    打掃清潔為由即可從容上閣樓擺回原位，證人戊○○見其在
    主臥室內之閣樓內亦無生起疑之可能，被告己○○何以不思
    此途，卻將該把BERETT甲廠製9釐米制式半自動手槍置於主臥
    室更衣室內之男、女主人經常出入而易被人發現之處，是故
    被告己○○所辯，亦顯與常理不合。又苟如被告己○○所言
    當時係將該BERETT甲廠製9釐米制式半自動手槍取出把玩，何
    需將該手槍之彈匣裝滿子彈，並置於槍內，豈不增加把玩時
    誤擊之危險，亦有違常理，此益證被告己○○所辯之不可信
    。綜此，上揭證據，在在證明被告己○○所述均非屬實。
  (九)至於臺北市政府警察局南港分局於查獲當時，雖有就裝有槍
    彈之鋁製防潮箱外表施以粉末採集指紋，因該鋁製防潮箱外
    表係凹凸不光滑面，無法採證；另以寧海德寧法針對槍械煙
    薰，亦無法採得指紋等情，固據該分局90年2 月26日北市警
    南分刑字第9060540100號函復本院在卷（見本院上訴卷第92
    頁）。然查，無法採得指紋之原因很多，並非僅出自被告未
    曾碰觸一由；本件放置槍彈之鋁製防潮箱外表雖未能採得被
    告丙○○之指紋，仍難基此即對被告丙○○有利之認定，併
    此敘明。另被告二人經法務部調查局測謊鑑定，就扣案之槍
    彈不是丙○○的，己○○呈情緒波動反應，應係說謊。而扣
    案槍彈非丙○○所有，丙○○亦呈情緒波動反應，應係說謊
    。有法務部調查局89年8 月24日之鑑定報告書可參，此項測
    謊鑑定係經被告二人之同意（見原審卷第90頁），並符合各
    項測謊基本程式要件，已如上述，並有測謊鑑定過程參考資
    料在卷可按（見本院卷第29至41頁），對於受測者身心狀況
    已為充分調查，在符合測試基本程式要件之情況下，得為本
    件認定事實之證據，並參酌前揭被告所辯各情，有悖常情，
    相互映證後自足為被告二人不利之認定。
  (十)是綜上被告丙○○所辯均不足採信。本案事證明確，被告二
    人犯行，均堪認定，依法應予論科。
三、論罪部分：
  (一)被告二人所為，未經許可持有如附表一所示之手槍，核係犯
    槍砲彈藥刀械管制條例第7條第4項之未經許可，持有如附表
    一所示之手槍罪；未經許可持有如附表二、三所示之子彈，
    核係犯槍砲彈藥刀械管制條例第12條第4 項之未經許可，持
    有子彈罪。再有關扣案之彈匣4 個經鑑定結果，係制式彈匣
    ，且為槍砲之主要組成零件，則被告二人持有4 個制式彈匣
    部分，係犯槍砲彈藥刀械管制條例第13條第4 項之未經許可
    ，持有槍砲之主要組成零件罪。又被告二人行為後，槍砲彈
    藥刀械管制條例業經總統於94年1月26日以華總一義字第094
    00010101號令修正公布，並自94年1 月28日生效施行，惟上
    開槍砲彈藥刀械管制條例第7 條、第12條、第13條並無修正
    ，自不生新舊法比較之問題，併予敘明。
  (二)被告二人間，就上開犯行，互有犯意聯絡及行為分擔，皆依
    修正後刑法第28條論以共同正犯（按刑法第28條有關共犯之
    規定，業於94年2月2日修正公布，並自95年7月1日起施行，
    修正前第28條規定：「二人以上共同實施犯罪之行為者，皆
    為正犯」，修正後則規定：「二人以上共同實行犯罪之行為
    者，皆為正犯」，亦即修正後規定，係將原來共同正犯之共
    同「實施」犯罪，改為共同「實行」犯罪，剔除完全未參與
    犯罪相關行為「實行」之「陰謀共同正犯」及「預備共同正
    犯」，是修正後之共同正犯之可罰性要件之範圍業已限縮，
    乃屬行為可罰性要件之變更，自應比較新舊法，惟本案被告
    二人係共同為上開之犯罪行為，不論適用修正前、後之刑法
    第28條規定，被告二人均應成立共同正犯，經比較修正前、
    後之規定，對被告二人並無不利，應依現行有效之裁判時即
    修正後之刑法第28條論處）。被告等同時持有如附表一所之
    槍枝3枝、彈匣4個，同時持有如附表二、三所示之子彈多顆
    ，均分別侵害一個社會法益，各為單純一罪。被告等以一行
    為觸犯上開未經許可持有手槍罪、未經許可持有子彈罪、持
    有槍砲之主要組成零件罪，為裁判上一罪之想像競合犯，應
    依修正後刑法第55條規定，從較重之槍砲彈藥刀械管制條例
    第7條第4項之罪處斷（刑法第55條規定之想像競合犯部分未
    有實質之修正，不生新舊法比較問題，應適用現行修正後之
    刑法第55條處斷）。再公訴人雖未就被告未經許可持有槍砲
    之主要組成零件部分起訴，惟因此部分與起訴之部分有想像
    競合犯之裁判上一罪之關係，本院自得併予審理。
  (三)另被告己○○前曾因殺人未遂案件，經台灣士林地方法院於
    83年7月27日判處有期徒刑2年6月確定，而於85年5月30日假
    釋出監，至86年11月30日縮刑期滿執行完畢，有本院被告全
    國前案紀錄表在卷足憑，其於有期徒刑執行完畢5 年以內，
    再犯本件有期徒刑以上之罪，不論依修正前之刑法第47條，
    或於94年2月2日修正公布、95年7月1日生效施行之修正後刑
    法第47條第1 項之規定，均構成累犯，對被告而言並無有利
    或不利之情形，自不生新舊法比較之問題，應逕依修正後之
    刑法第47條第1項，論以累犯，依法加重其刑。
  (四)又被告二人行為後法律有變更者，適用行為時之法律。但行
    為後之法律有利於行為人者，適用最有利於行為人之法律，
    修法後刑法第2條第1項定有明文。本件被告於犯罪時，刑法
    第42條第2 項前段規定：「易服勞役以一元以上三元以下折
    算一日。」又被告行為時之易服勞役折算標準，業據修正前
    罰金罰鍰提高標準條例第二條前段規定，就其原定數額提高
    為一百倍折算一日，則本件被告行為時之易服勞役折算標準
    ，原應以銀元3百元折算1日，即新台幣9百元折算1日。惟95
    年7月1日修正公布施行之刑法第42條第3 項前段規定：「易
    服勞役以新台幣一仟元、二仟元或三仟元折算一日。」比較
    修正前後之易服勞役折算標準，若以修正後之規定，以1 千
    元折算1日，則被告二人罰金刑折算易服勞役即為2百日，與
    9百元折算1日，惟依修正前刑法第42條第3項之規定，逾6個
    月之日數者，以罰金總額與6 個月之日數比例折算，即最多
    僅能以6 個月（180日）折算易服勞役，以新法1千元折算顯
    較被告二人不利，惟若以2千元折算1日，即折算為1 百日，
    顯較被告二人有利，則應依刑法第2條第1項但書規定，適用
    修正後之刑法第42條第3 項前段規定，以2千元定其折算1日
    之標準。
  (五)再按被告行為時槍砲彈藥刀械管制條例第19條規定：犯第7
    條、第8條、第10條、第11條、第12條第1項至第3項、第13
    條第1項至第3項之罪，經判處有期徒刑者，應於刑之執行完
    畢或赦免後，令入勞動場所，強制工作，其期間為3 年。該
    法條業經總統於90年11月14日公布修正刪除，並於同年月16
    日生效。則比較新舊法之結果，被告二人之犯行，即毋庸為
    刑之執行完畢或赦免後，令入勞動場所強制工作之諭知，併
    此說明。
四、撤銷改判及科刑：
  (一)原審據以論罪科刑，固非無見。惟查：
    (1)按槍砲彈藥刀械管制條例第7條第1項將手槍及衝鋒槍併列
      為槍砲之不同類型而規定之，足見其二者乃不同之槍砲甚
      明。原審判決於主文及事實欄中均認定被告二人未經許可
      而持有之槍砲乃「手槍及衝鋒槍」，但理由中引用內政部
      警政署刑事警察局檢驗通知書卻謂上訴人持有者乃以色列
      IMI廠製UZI型9 釐米「制式手槍」（俗認衝鋒槍，但仍非
      槍砲彈藥刀械管制條例第7條第1項所指之「衝鋒槍」），
      其餘2 支亦均為「制式手槍」；則原審此部分之事實認定
      與所憑証據尚有矛盾，致誤認被告二人持有者，除槍砲彈
      藥刀械管制條例第7條第1項之「手槍」外，尚有同法條第
      1項之「衝鋒槍」，此部分事實之認定，顯有違誤。
    (2)原審漏未論處被告二人亦犯有槍砲彈藥刀械管制條例第13
      條第4 項未經許可持有槍砲之主要組成零件罪，且未論此
      罪名與未經許可持有手槍、子彈部分有想像競合犯之關係
      ，亦有未洽。
    (3)被告二人所犯本罪，原審除科處有期徒刑之外，依法併宣
      告罰金刑，並諭知罰金易服勞役之折算標準，惟被告二人
      於犯罪後，其刑法有關易服勞役部分業已修正，業如上述
      ，原判決未及比較而適用新法，亦有未洽。
  (二)被告丙○○上訴意旨仍執前詞否認犯罪，及被告己○○上訴
    意旨以原審量刑過重而指摘原判決不當云云，惟刑之量定乃
    事實審法院之職權，且以本案查獲之制式槍、彈、彈匣數量
    龐大，原審於法定刑範圍量處，即難指為量刑過重，是被告
    二人上訴雖均無理由，惟原判決既有上述之可議，仍屬無可
    維持，自應由本院予以撤銷改判。爰審酌被告丙○○、己○○二人犯罪之手段，持有制式手槍之型式、數量，配合各該
    手槍使用之子彈計有224 顆，對社會治安所造成之危害，及
    被告己○○雖坦承持有槍、彈、彈匣犯行，然意圖為另被告
    丙○○脫罪，及其被告丙○○犯罪後之態度毫無悔意等動機
    、目的、手段之一切情狀，各量被告二人如主文第2項、第3
    項所示之刑，其中併科罰金刑部分，並分別諭知易服勞役之
    折算標準。
  (三)另扣案如附表一所示之手槍（含專用滅音管1 枝，係該槍枝
    之從物）及彈匣4個（供以色列IMI廠製UZI型口徑9釐米制式
    手槍用之彈匣3個、供BERETT甲廠製9 釐米制式半自動手槍用
    之彈匣1 個），及附表二所示之子彈等物均係違禁物，應依
    修正後刑法第38條第1項第1款規定宣告沒收（按刑法第38條
    第1項第1款、第2 項雖已將「左列」改為「下列」，「犯人
    」改成「犯罪行為人」，然因沒收屬於從刑，依照最高法院
    95年5月23日第8次刑事庭會議決議第一點第(五)小點：「從刑
    附屬於主刑，除法律有特別規定者外，依主刑所適用之法律
    」，本案關於刑法修正前後之比較適用，整體言之，既應以
    修正後之刑法對被告較為有利，則從刑部分亦應一體適用修
    正後刑法之規定。）。至於如附表三所示子彈均經試射，已
    不具子彈外形，所留彈殼並非違禁物，亦非供犯罪所用之物
    ；另扣案0.22吋轉輪槍子彈八顆為不發彈，不具殺傷力，並
    非違禁物；均不另為沒收之諭知。
據上論斷，應依刑事訴訟法第369條第1項前段、第364條、第299
條第1項前段，槍砲彈藥刀械管制條例第7條第4項、第12條第4項
、第13條第4 項，刑法第2條第1項但書、第11條前段、第28條、
第55條、第47條第1項、第42條第3項前段、第38條第1項第1款，
判決如主文。
本案經檢察官鍾鳳玲到庭執行職務。
中　　華　　民　　國　　96　　年　　4 　　月　　27　　日
　　　　　　　　　刑事第十五庭審判長法　官  吳昭瑩
　　　　　　　　　　　　　　　　    法　官  王梅英
　　　　　　 　 　　　　　　　　　　法　官  李釱任
以上正本證明與原本無異。
如不服本判決，應於收受送達後十日內向本院提出上訴書狀，其
未敘述上訴之理由者並得於提起上訴後十日內向本院補提理由書
（均須按他造當事人之人數附繕本）。
                                    書記官  洪秋帆
中　　華　　民　　國　　96　　年　　4 　　月　　30　　日
附表一：
(一)以色列IMI廠製UZI型口徑9釐米制式手槍1枝（俗稱衝鋒槍，含
  專用滅音管1枝「係槍枝之從物」，槍枝管制號碼為
  0000000000號）及彈匣3個。
(二)美國BERETT甲廠製9釐米制式半自動手槍1枝（槍枝管制號碼
  0000000000號 ）及彈匣1個。
(三)北美武器公司製口徑0.22吋制式轉輪手槍1枝（槍枝管制號碼
  0000000000號）。
附表二：
  制式口徑9釐米子彈162顆。
附表三：
(一)0.22吋轉輪槍子彈24顆（均經試射完畢）。
(二)制式9釐米子彈38顆（業經試射完畢，具殺傷力）。
附錄：本案論罪科刑法條全文
槍砲彈藥刀械管制條例第7條第4項
未經許可，持有、寄藏或意圖販賣而陳列第1項所列槍砲、彈藥
者，處5年以上有期徒刑，併科新台幣1千萬元以下罰金。
槍砲彈藥刀械管制條例第12條
未經許可，持有、寄藏或意圖販賣而陳列子彈者，處5年以下有
期徒刑，併科新台幣300萬元以下罰金。
槍砲彈藥刀械管制條例第13條
未經許可，持有、寄藏或意圖販賣而陳列第一項所列零件者，處
六月以上五年以下有期徒刑，併科新台幣三百萬元以下罰金。
